【裁判字號】    97,勞上,10
【裁判日期】    971111
【裁判案由】    損害賠償
【裁判全文】
臺灣高等法院民事判決                  97年度勞上字第10號
上  訴  人    甲○○
訴訟代理人    王淑琍律師
上  訴  人
兼上一人
法定代理人    丙○○
上  訴  人    乙○○○
共      同
訴訟代理人    戊○○律師
複 代理 人    丁○○
上列當事人間請求損害賠償事件，兩造各自對於中華民國96年11
月15日臺灣板橋地方法院96年度訴字第511號第一審判決提起上
訴，甲○○並減縮聲明，經本院於97年10月28日言詞辯論終結，
玆判決如下：
    主      文
一、原判決關於：(一)主文第一項命居冠企業股份有限公司、丙○
    ○、乙○○○給付逾「居冠企業股份有限公司應與丙○○或
    乙○○○連帶給付甲○○新台幣玖拾捌萬壹仟陸佰零玖元及
    自96年3月15日起至清償之日止，按年息百分之五計算之利
    息。如其中一人為給付者，其餘之人於該給付金額範圍內，
    即免給付義務。」部分及該部分假執行之宣告，(二)主文第二
    項其中駁回後開第三項之訴部分，暨該部分之假執行聲請，
    (三)除減縮部分外訴訟費用之裁判，均廢棄。
二、上開廢棄(一)部分，甲○○於第一審之訴及假執行之聲請駁回
    。
三、上開廢棄(二)部分，居冠企業股份有限公司應與丙○○或乙○
    ○○再連帶給付甲○○新台幣玖拾萬壹仟柒佰柒拾柒元及自
    96年3月15日起至清償之日止，按年息百分之五計算之利息
    。如其中一人為給付者，其餘之人於該給付金額範圍內，即
    免給付義務。
四、兩造其餘上訴駁回。
五、第一、二審訴訟費用，由居冠企業股份有限公司、丙○○、
    乙○○○連帶負擔五分之三，餘由甲○○負擔。
六、本判決所命給付，於甲○○為居冠企業股份有限公司、丙○
    ○或乙○○○供新台幣陸拾萬元之擔保後，得假執行，但如
    居冠企業股份有限公司、丙○○或乙○○○為甲○○預供新
    台幣壹佰捌拾捌萬參仟參佰捌拾陸元之擔保，得免為假執行
    。
    事實及理由
一、甲○○於原審之備位聲明，係請求居冠企業股份有限公司（
    以下稱居冠公司）應給付伊新台幣（下同）151萬1423元本
    息，於本院審理中，減縮為請求居冠公司應給付伊110萬486
    3元本息（本院卷，9頁），核與民事訴訟法第446條第1項但
    書、第255條第1項第3款規定相符，其減縮聲明之程序合法
    ，應先敘明。
二、甲○○主張：伊受僱於居冠公司擔任床人員，於民國94年
    10月28日下午2點左右操作剪機械（下稱系爭機器），發
    現系爭機器之模具內有鐵屑造成產品不良，因而按下緊急停
    止按鈕暫停運轉，以便清理鐵屑，伊先試用吹氣之方法，仍
    無法清理，乃用手進入系爭機器模具內調整浮沉梢，將鐵屑
    清除，當伊將浮沉梢調整至正常狀態時，此時系爭機器上模
    突然往下合，伊來不及將右手抽回，以致右手遭機台壓碎，
    受有右手掌、手腕壓砸傷合併肌腱神經血管損傷、右側遠端
    橈骨骨折、右側掌骨、第一掌骨骨折等傷害。依機械器具防
    護標準，系爭機器應裝設感應式安全裝置或護罩，避免作業
    人員之身體進入機台，遭到被壓傷之危險，卻未設置此防護
    設備，又未對伊進行勞工安全教育訓練，乙○○○係居冠公
    司於伊受傷當時之負責人，丙○○為實際負責人，二人共同
    經營居冠公司，卻未遵守勞工安全相關法規之規定，提供不
    具安全防護標準之系爭機器，致伊受到傷害，自有過失，應
    共同與居冠公司就伊所受損害負連帶賠償責任。如認伊所為
    侵權行為損害賠償之請求為無理由，居冠公司仍應依勞動基
    準法第59條之規定，給付補償金等情，依民法第184條第1項
    、第2項、第185條、第188條、第28條、公司法第23條等規
    定，先位聲明：居冠公司、乙○○○、丙○○（下稱居冠公
    司等3人）應連帶給付伊303萬8780元，及自起訴狀繕本送達
    翌日起至清償日止，按週年利率百分之五計算之利息；並依
    勞動基準法第59條第1、2、3款規定，備位聲明：居冠公司
    應給付伊151萬1423元，及自起訴狀繕本送達翌日起至清償
    日止，按週年利率百分之五計算之利息之判決。（原審就先
    位聲明部分判決居冠公司等3人應連帶給付98萬1609元本息
    ，並駁回其餘之訴，備位聲明則未判決。）並對原判決先位
    聲明不利部分，上訴聲明：(一)原判決不利於伊之部分廢棄。
    (二)居冠公司等3人應再連帶給付伊205萬7171元，及自96年3
    月15日起至清償日止，按年息百分之五計算之利息。(三)願供
    擔保，請准宣告假執行。（備位部分雖未經原審判決，然居
    冠公司、丙○○、乙○○○對先位聲明敗訴部分提起上訴，
    備位聲明部分亦隨之移審。）並對於居冠公司、丙○○及乙
    ○○○之上訴，答辯聲明：上訴駁回。
三、居冠公司等3人則以：系爭機器上有貼操作指示卡及警語，
    正中央亦有方便操作之全面停止按鈕，伊等並一再提供安全
    講習，甲○○於系爭機器未全部停止之狀態下，自行將手放
    進擊之範圍，又不慎觸動系爭機器啟動開關，以致受有傷
    害，伊等並未要求甲○○清除系爭機器模具中之鐵屑，甲○
    ○自信藝高人膽大，自己超過工作範圍，捨吹氣工具不用，
    而將手伸入機台範圍內受到傷害，係其自己過失所致，與系
    爭機器是否設置安全裝置間並無因果關係，縱伊等應賠償，
    其亦與有過失。又甲○○請求之項目中，或金額不明確，或
    重複請求，或不能證明損害金額，均應自甲○○之請求中扣
    除等語，資為抗辯。並就原審判決伊等敗訴部分提起上訴，
    聲明：(一)原判決不利部分廢棄。(二)上開廢棄部分，甲○○於
    第一審之訴駁回。暨對於甲○○之上訴，答辯聲明：上訴駁
    回。
四、甲○○受僱於居冠公司擔任床人員，於94年10月28日下午
    2點左右，於連續運作之模式下，操作系爭機器，發現系爭
    機器模具內有鐵屑造成產品不良，為清理鐵屑，以手進入模
    具內調整浮沉梢，因上模往下合，甲○○來不及將右手抽回
    ，以致手被機台壓碎，受有右手掌、手腕壓砸傷合併肌腱神
    經血管損傷、右側遠端橈骨骨折、右側掌骨、第一掌骨骨折
    之傷害等情，為兩造所不爭執，本院應以之為裁判基礎。
五、玆就兩造爭執之事項，分別判斷如下：
  (一)關於居冠公司等3人是否成立侵權行為：就此，甲○○主張
    乙○○○為其受傷時居冠公司之登記負責人，丙○○為實際
    負責人，未依機械器具防護標準，於系爭機器裝設感應式安
    全裝置或護罩，及固定維修致機器失靈，復未對伊進行勞工
    安全教育訓練，已違反勞工安全衛生法之規定，應依民法第
    184條第2項、第185條規定負共同侵權行為責任。居冠公司
    等3人則抗辯系爭機器上有貼操作指示卡及警語，正中央亦
    有方便操作之全面停止按鈕，其等並一再提供安全講習，因
    甲○○自信藝高人膽大，懶得按停止鈕，將手伸入模具內而
    受傷，與系爭機器是否有設置附設裝置無關等語。查：
  1.甲○○受傷當時，其所操作之系爭機器，係處連續運作模式
    ，為兩造所不爭，而於連續模式下，模具每分鐘約上下55次
    ，如要使系爭機器停止運作，必須按紅色緊急停止按鈕，停
    止後欲再重新運作，須將緊急停止鈕往下壓並順時針旋轉到
    底，再按復歸鈕等情，業據本院會同兩造勘驗與系爭機器同
    型之機器，製有勘驗筆錄可參（見本院卷，69頁），證人即
    居冠公司廠長彭金州於原審證稱每分鐘上下約八百下（見原
    審卷(一)，153頁），與事實固有未符，然即便每分鐘上下55
    次之速度，常理上，操作者亦不可能在不按緊急停止按鈕下
    ，將手伸入機台範圍清理鐵屑，是甲○○主張其停止系爭機
    器後才伸手清理鐵屑，應屬可信。居冠公司等3人抗辯甲○
    ○因懶得停止，而在機器未全部停止之狀態下，自行將手放
    進模具內，實為難以想像之異常行為，又居冠公司等3人於
    事發後已將系爭機器出賣予他人，無從再行勘驗是否機器失
    靈，自難認居冠公司等3人抗辯甲○○確因出於異常舉動，
    於系爭機器未停止下將手伸入模具內為可採。
  2.按雇主對防止機械、器具、設備等引起之危害，應有符合標
    準之必要安全衛生設備，勞工安全衛生法第5條第1項定有明
    文。又依機械器具防護標準第10條第1項第1款規定：「具有
    連續行程、一行程、安全一行程或寸動行程等之行程切換開
    關，不論在任何切換狀態，均應有符合規定之安全設備。」
    第9條第1項規定：「衝剪機械應設安全護圍等設備，其性能
    以不使勞工身體之一部介入滑塊或刃物動作範圍之危險界限
    為度。」第12條規定：「安全裝置應具有左列機能之一：一
    、防護式安全裝置：滑塊、刃物或撞錘在動作中，能使勞工
    身體不致介入危險界限之虞。．．．三、感應式安全裝置：
    滑塊等在動作中，遇身體之一部接近危險界限時，能使滑塊
    等停止動作。」而系爭機器並未設有防止身體一部進入上下
    開合之模具內之設置，或於身體之一部進入時，即可立使模
    具停止運作之感應裝置，為兩造所不爭，且有照片可稽（見
    原審卷(二)，74頁以下），行政院勞工委員會北區勞動檢查所
    於95年12月12日派員至居冠公司實施勞動檢查，發現居冠公
    司對於系爭機器之掃除或調整有導致危害勞工之虞者，未停
    止該床運轉，且未具備連續行程之床行程切換開關，不
    論在任何切換狀態，均應有符合規定之安全設備，此業據甲
    ○○提出該所95年12月21日勞北檢製字第0951021046號函為
    證（見原審卷(一)，33頁）是系爭機器之設置違反前開勞工安
    全法令之規定，亦可認定。
  3.勞工安全衛生法第1條規定，為防止職業災害，保障勞工安
    全與健康，特制定本法，第2條第2款規定，本法所稱雇主，
    謂事業主或事業之經營負責人。參照前開立法目的，則第2
    條第2款所稱之經營負責人，應指事實上負責該事業有關勞
    工安全業務之人，蓋使事實上負責該事業有關勞工安全業務
    之人受同法之規範，方足以達到防止職業災害，保障勞工安
    全與健康之立法目的。本件甲○○受傷之時，乙○○○為居
    冠公司之法定代理人，丙○○為居冠公司之實際經營人，為
    兩造所不爭，依前開規定，丙○○、乙○○○均為負責該事
    業有關勞工安全業務之人，對防止機械、器具、設備等引起
    之危害，有提供符合標準之必要安全衛生設備之義務，然丙
    ○○、乙○○○未為提供，致甲○○受到前開傷害，則甲○
    ○主張丙○○、乙○○○有違反保護他人之法律之行為，應
    依民法第184條第2項負損害賠償責任，居冠公司則應依公司
    法第23條、民法第28條規定，與丙○○或乙○○○連帶賠償
    損害，自可贊同。至於居冠公司為法人，無為侵權行為之能
    力，丙○○與乙○○○間，亦無共同侵權行為，是甲○○主
    張居冠公司、丙○○、乙○○○應依民法第185條規定，負
    共同侵權行為責任，則難贊同。
  (二)就甲○○所受之損害金額部分：就甲○○主張之項目，分述
    如下：
  1.將來預付之醫療費用：就此甲○○主張目前仍在治療中，預
    估未來須再開刀3次，須支付之醫藥費用為15萬元等語，並
    提出國立台灣大學醫學院附設醫院（下稱台大醫院）96年6
    月8日校附醫祕字第0960204173號函（原審卷(一)，132至133
    頁）為證。居冠公司等3人則抗辯甲○○請求之醫療費用金
    額不明確，係為將來費用之請求，亦應證明有此必要。而甲
    ○○另有投保南山人壽保險，且向南山人壽保險公司請領醫
    療費用，其重複請求，自有不當等語。查不法侵害他人之身
    體或健康者，對於被害人因此增加生活上之需要時，應負損
    害賠償責任，民法第193條第1項固有明文，然基於無損害即
    無賠償之法理，被害人依本條規定請求賠償義務人給付醫藥
    費者，以被害人確因侵權行為而支出必要之醫藥費為限。本
    件甲○○請求此項費用，乃預估其將來必須再開刀3次之費
    用，然甲○○再為開刀，僅能稍微改善手腕功能20-30%，為
    選擇性的打，非為必要施行，若甲○○堅持再開刀，預估必
    須進行3次，有前開台大醫院函文可參（見原審卷，132頁）
    ，而自甲○○起訴迄今，已逾1年6月，甲○○仍不能提出已
    開刀而須支出此費用，或已支出此費用之相關證據，是其主
    張受有此費用之損害，為無理由。
  2.看護費用：就此，甲○○主張因系爭事故成傷，須住院進行
    手術，住院77日期間生活起居須賴親人照顧，以每日看護費
    用2000元計算，其受有看護費用15萬4000元（2000×77＝15
    4000）之損害等語，並提出國立台灣大學醫學院附設醫院96
    年6月8日校附醫祕字第0960204173號函（原審卷(一)，132至1
    33頁）為證。居冠公司等3人則辯稱甲○○僅手部受傷，其
    餘肢體完全正常，活動自如，難信其生活起居皆須賴他人照
    顧等語。按親屬間之看護，縱因出於親情而未現實支付該費
    用，然其所付出之勞力，顯非不能以金錢為評價，此種基於
    身分關係之恩惠，自不能加惠於加害人，而應比照一般看護
    情形，認被害人受有相當看護費之損害，命加害人賠償，始
    符民法第193條第1項所定「增加生活上需要」之意旨。經查
    ，甲○○住院5次，進行8次手術，期間分別為：94年10月28
    日起至94年11月18日止，94年11月22日起至94年11月29日止
    ，94年12月21日起至95年1月11日止，95年7月10日起至95年
    7月29日止，95年9月27日起至95年10月2日止，96年8月15日
    起至96年8月20日止，期間共84日，且住院原因都與手術相
    關，住院期間生活起居需仰賴他人照顧，而於台大醫院聘請
    全日看護費用為每日2000元等情，亦有前揭台大醫院函可稽
    （見原審卷，132頁），是甲○○主張受有看護費用15萬400
    0元（2000×77=154000）之損害，為有理由。
  3.不能工作之損失：就此，甲○○主張自本件事故發生之日（
    即94年10月28日）起至今仍不能工作，以其於事故發生前每
    月平均工資約為3萬3687元（94年10月合計4萬1453元、94年
    9月合計2萬5071元、94年8月合計4萬4791元、94年7月合計2
    萬2655元、94年6月合計4萬641元、94年5月合計2萬7510元
    ），計算至96年10月28日，2年不能工作之損失共計為80萬
    8488元（33687×24＝808488）等語，居冠公司等3人則辯稱
    甲○○主張有2年不能工作，亦應舉證證明。甲○○於94年
    10月28日之每月平均薪資為2萬277元，至於甲○○提出之匯
    款單是否甲○○另外工作所得，應由甲○○證明，不得以每
    月3萬3687元計算其不能工作之損失等語，並提出居冠公司
    94年4至10月工資明細（原審卷(一)，100至106頁）為證。查
    94年10月28日起至96年8月20日止，二年期間住院5次開刀8
    次，期間84日，已如前述，其能工作之時間，十分零碎，客
    觀上難期待甲○○謀得工作機會，是甲○○主張其於此2年
    期間，不能工作，應可採信。又主張事故發生前六個月薪資
    分別為：(1)94年10月5日匯付1萬9576元及3909元、同年月21
    日匯付1萬6544元，加計居冠公司扣除之勞健保費用1424元
    ，合計4萬1453元；(2)94年9月5日匯付3625元及2萬22元，加
    計居冠公司扣除之勞健保費用1424元，合計2萬5071元；(3)
    94年8月8日匯付6607元及2萬216元，同年月19日匯付1萬654
    4元，加計居冠公司扣除之勞健保費用1424元，合計4萬4791
    元；(4)94年7月5日匯付2萬593元及638元，加計居冠公司扣
    除之勞健保費用1424元，合計2萬2655元；(5)94年6月3日匯
    付1703元及2萬970元；同年月20日匯付1萬6544元，加計居
    冠公司扣除之勞健保費用1424元，合計4萬641元；(6)94年5
    月5日匯付2萬970元及5116元，加計居冠公司扣除之勞健保
    費用1424元，合計2萬7510元。六個月總計20萬2121元，平
    均工資應為3萬3687元（41453＋25071＋44791＋22655＋406
    41＋27510/6＝33687），有甲○○提出之存摺明細可證（見
    原審卷(一)，142頁、143頁），上開存摺存入之員工代號均為
    031172，可知均為居冠公司等3人所匯款，居冠公司等3人辯
    稱係甲○○於他處工作所得，為不可採。是甲○○主張其2
    年不能工作，受有80萬8488元之損失（33687×24＝808488
    ），亦屬可採。
  4.減少勞動能力之損失：就此，甲○○主張伊係於41年10月28
    日出生，所受傷害相當於勞工保險殘廢等級表第七等級，以
    減少勞動能力69.21%計算，需2年療程，即自本件事故發生
    後第3年計算至伊65歲退休為止，共計10年，合計伊減少勞
    動能力損失共231萬6075元（33687×69.21%×12×8.00000
    00＝0000000）等語，並提出勞工保險局核定通知書（原審
    卷(一)，11頁）及前開台大醫院函（原審卷(一)，127至128頁）
    為證。居冠公司等3人則辯稱應依甲○○每月平均工資2萬
    277元，按台大醫院鑑定報告所認定之減少勞動能力50%計算
    其勞動能力之損失等語。查甲○○治療後狀況，根據病歷記
    載顯示，右手麻木，肌肉萎縮，手腕與手指多處關節攣縮，
    95年6月6日之神經傳導與肌電圖檢查顯示右側正中神經、尺
    神經以及表淺橈神經在手腕部分有明顯損傷，右側腕關節主
    動活動（屈曲、背曲、尺側彎曲及橈側彎曲）皆為０度，且
    固定於彎曲15度之位置，被動關節活動度彎曲為10度，其餘
    為０度，手腕功能幾乎完全喪失，而大拇指完全僵直，食指
    中指及無名指之關節活動度喪失超過百分之50，小指則有陳
    舊性截肢，比照勞工保險殘廢給付標準之規定，應可符合肢
    體障害之八十四項「一上肢三大關節中有一大關節喪失機能
    者」，為第九級殘等，加上第一百零六項「一手拇指食指及
    其他任何手指，共有四指喪失機能者」，為第八級殘等，兩
    項合併升等為第七級殘等，喪失勞動力約60至70%，有台大
    醫院96年5月11日校附醫祕字第0960001960號函檢送之鑑定
    意見可參（見原審卷(一)，127頁），甲○○主張減少勞動能
    力69.21%，與前開鑑定意見尚無不符，堪予採信。查甲○○
    41年10月28日生，自事故發生後第三年即96年10月28日起計
    算至65歲強制退休計10年共120月，又甲○○每月平均薪資3
    萬3687元，亦如前述，每月減少勞動能力69.21%之損失為
    2萬3314.8元，依霍夫曼式扣除中間利息一次給付，甲○○
    減少勞動能力之損失為227萬2691元。
  5.精神慰撫金：就此，甲○○主張伊因所受傷害，前後歷經9
    次手術，至今仍在治療中，未來仍需再施行手術，既無法工
    作賺取報酬貼補家用，更因長期醫療、生活拖累家人，前後
    手術之痛苦及未來一切之不可知，均使伊精神上至為痛苦，
    為此請求慰撫金100萬元等語，查甲○○因系爭事故致右手
    掌、手腕壓砸傷合併肌腱神經血管損傷、右側遠端橈骨骨折
    、右側掌骨、第一掌骨骨折等傷害，前後歷經多次手術，至
    今仍在醫療及復建中，精神上自受有痛苦，本院審酌甲○○
    高職畢業，從事床人員已20年，每月薪資3萬餘元，所受
    痛苦及殘廢程度，居冠公司資本額500萬元，丙○○及乙○
    ○○為主要股東，有公司基本資料足稽（見原審卷(二)，91頁
    ），認甲○○請求慰撫金於60萬元為適當。
  6.以上甲○○所受之損害為383萬5179元（154000+808488+000
    0000+600000＝0000000）。
  (三)關於先位之訴得請求賠償之金額部分：按損害之發生或擴大
    ，被害人與有過失者，法院得減輕賠償金額，或免除之，民
    法第217條第1項定有明文。又賠償義務人於損害發生所為之
    賠償或雇主依勞動基準法第59條規定所為之補償，或同一事
    故，依勞工保險條例或其他法令規定，已由雇主支付費用補
    償者，應於請求之損害額中扣除，觀民法第309條第1項、勞
    動基準法第59條、第60條之規定自明。查居冠公司等3人違
    反前開勞工法令，致甲○○於系爭機器停止操作之情形下，
    以手伸入模具清理鐵屑時，因機器失靈，模具突然往下壓，
    致甲○○手不及抽回而受傷，已如前述，然居冠公司等3人
    為清理鐵屑，已設有吹氣管可供使用，亦為兩造所不爭，又
    系爭機器之模具具有相當重量，基於重力作用，有於不能預
    測情形下，發生機器失靈而壓下之危險，甲○○既從事此工
    作達20年之久，當能預測此種危險存在，是甲○○於系爭機
    器有清理鐵屑必要時，自應依規定以吹氣管清理，方能確保
    安全，乃甲○○竟疏未注意，直接以手伸入模具內清理，致
    被壓傷，則居冠公司等3人抗辯甲○○就損害之發生，與有
    過失，應屬可採。本院衡酌本件事故發生之全盤經過，認居
    冠公司等3人應依過失相抵規定，減輕其賠償金額五分之一
    ，即負五分之四之責任，方屬公允。從而甲○○得請求居冠
    公司等3人賠償之金額為306萬8143元（0000000×4/5＝0000
    000）。又事故發生後甲○○已受領勞保殘廢給付58萬0800
    元（見原審卷(一)，11頁，原證五），依勞工保險條例第15條
    第1項規定，職業災害保險費由全部由投保單位居冠公司負
    擔，為居冠公司支付費用所為之補償，依勞動基準法第59條
    規定，應全額扣除，甲○○主張扣除7/10，為不可採。又居
    冠公司自94年11月起至95年9月繼續支付甲○○11個月薪資
    獎金共36萬1957元（見原審卷(一)，95頁，被證六），依前開
    規定，亦應扣除。另居冠公司於甲○○住院期間，給付慰問
    金1萬元，居冠公司為甲○○投保團體險，甲○○已受領團
    體險保險金23萬2000元，投保費用亦由居冠公司支付，依勞
    動基準法第59條規定，亦應由甲○○得請求之金額中扣除。
    以上應扣除之金額合計118萬4757元（580800+361957+10000
    +232000＝0000000），扣除上開金額後，甲○○得請求居冠
    公司等3人賠償之金額為188萬3386元（0000000-0000000 ＝
    0000000）。
  (四)關於甲○○依職業災害勞工保護法請求部分：勞工因職業災
    害所致之損害，雇主應負賠償責任，但雇主能證明無過失者
    ，不在此限，職業災害勞工保護法第7條定有明文，故甲○
    ○依本條規定所為請求，其得請求賠償之範圍，與依侵權行
    為而為請求者相同，性質上為重疊合併，本院既認甲○○依
    侵權行為之規定請求為有理由，即不必就此部分為審判。
  (五)關於甲○○備位之訴部分：依勞動基準法第59條規定，勞工
    因遭遇職業災害而致死亡、殘廢、傷害或疾病時，雇主應依
    左列規定予以補償。但如同一事故，依勞工保險條例或其他
    法令規定，已由雇主支付費用補償者，雇主得予以抵充之。
    本件甲○○依侵權行為之規定，得向居冠公司等3人請求賠
    償之金額為306萬8143元，已如前述，此一金額較甲○○備
    位聲明，依前開規定請求居冠公司等3人補償173萬5986元為
    高，亦即若居冠公司等3人依侵權行為賠償甲○○之損害，
    甲○○即不得再依勞動基準法第59條規定請求補償，是甲○
    ○備位聲明範圍，均在先位請求有理由之範圍內，本院自不
    必就備位之訴為判決。
五、綜上所述，甲○○本於民法第184條第2項、民法第28條及公
    司法第23條第2項之規定，請求居冠公司與丙○○或乙○○
    ○連帶給付188萬3386元，及自起訴狀繕本送達翌日即96年3
    月15日起，至清償之日止，按週年利率百分之五計算之利息
    ，如其中一人為給付，其餘之人於該給付金額範圍內，即免
    給付義務，為有理由，應予准許。逾此之請求，為無理由，
    應予駁回。原審判決命居冠公司等3人連帶給付98萬1609元
    本息，駁回90萬1777元（0000000-000000＝901777）之請求
    ，兩造各自對原判決不利部分聲明上訴，丙○○或乙○○○
    指摘原判決命連帶給付為不當，甲○○指摘原判決駁回90萬
    1777元之請求為不當，聲明廢棄，均有理由，爰由本院將原
    判決上開不當部分廢棄，改判如主文第2項、第3項所示，至
    於原判決並無不合部分，則駁回其上訴。又本判決所命給付
    ，兩造均陳明願供擔保為准、免假執行宣告，經核均無不合
    ，爰分別酌定相當金額後准許之。
六、據上論結，本件兩造上訴均為一部有理由，一部無理由。依
    民事訴訟法第450條、第449條第1項、第463條、第390條第
    2項、第392條第2項、第79條、第85條第2項，判決如主文。
中    華    民    國    97    年    11    月    11    日
                      勞工法庭
                        審判長法  官   鄭三源
                              法  官   邱  琦
                              法  官   呂太郎
正本係照原本作成。
甲○○不得上訴。
居冠公司等3人如不服本判決，應於收受送達後20日內向本院提
出上訴書狀，其未表明上訴理由者，應於提出上訴後20日內向本
院補提理由書狀（均須按他造當事人之人數附繕本）上訴時應提
出委任律師或具有律師資格之人之委任狀；委任有律師資格者，
另應附具律師資格證書及釋明委任人與受任人有民事訴訟法第46
6條之1第1項但書或第2項（詳附註）所定關係之釋明文書影本。
中    華    民    國    97    年    11    月    13    日
                              書記官   黃千鶴
附註：
民事訴訟法第466條之1（第1項、第2項）：
對於第二審判決上訴，上訴人應委任律師為訴訟代理人。但上訴
人或其他法定代理人具有律師資格者，不在此限。
上訴人之配偶、三親等內之血親、二親等內之姻親，或上訴人為
法人、中央或地方機關時，其所屬專任人員具有律師資格並經法
院認為適當者，亦得為第三審訴訟代理人。


司法院資訊處製作；財團法人民間司法改革基金會備份。
